【裁判字號】    96,聲判,67
【裁判日期】    970331
【裁判案由】    聲請交付審判
【裁判全文】
臺灣士林地方法院刑事裁定              96年度聲判字第67號
聲  請  人  五洲彩色製版印刷股份有限公司
即  告訴人
法定代理人  甲○○
告訴代理人  林明正律師
被      告  乙○○
上列聲請人及告訴人因告訴被告詐欺案件，不服臺灣高等法院檢
察署檢察長駁回再議之處分（96年度上聲議字第5757號），聲請
交付審判，本院裁定如下：
    主    文
聲請駁回。
    理    由
一、本件聲請人即告訴人以被告涉犯詐欺罪嫌，向臺灣士林地方
    法院檢察署檢察官提出告訴，經該檢察署檢察官以96年度偵
    字第12300 號為不起訴處分後，聲請人不服而聲請再議，經
    臺灣高等法院檢察署檢察長以96年度上聲議字第號5757處分
    書，以聲請再議為無理由而駁回，合先敘明。
二、聲請人即告訴人聲請交付審判意旨略以：被告乙○○自民國
    95年起即遭他人倒債，財務發生問題，為原處分書所是認。
    苟為真，(一)被告簽發系爭票據時，其債信狀況為何？已負債
    多少？可供清償週轉之資產若干？是否仍有償債能力？如客
    觀上已欠缺清償能力，其所簽發票據又如何擔保系爭債務之
    清償？被告有無以簽發票據之手段，使聲請人陷於錯誤而誤
    信其有清償能力？(二)被告資金既已周轉不靈，何以仍委託聲
    請人承印書籍多批，並簽發系爭票據？其銷售之後所得何在
    ？為何不能用以清償所欠債務？是否藉此圖取不法利益？(三)
    綜上所述，凡此重要待證事實，與被告是否以簽發票據為施
    詐之構成要件事實認定有關，有調查之可能與必要，竟不見
    原處分書詳予調查，復未說明其不能調查之理由，僅以經濟
    不景氣及與債權人達成協商為由，遽認被告無涉詐欺，其證
    據之採擇難謂適法，請准為交付審判之裁定云云。
三、按「告訴人不服上級法院檢察署檢察長或檢察總長認再議為
    無理由而駁回之處分者，得於接受處分書後10日內委任律師
    提出理由狀，向該管第一審法院聲請交付審判。」、「法院
    認為交付審判之聲請不合法或無理由者，應駁回之。」，刑
    事訴訟法第258 條之1 、第258 條之3 第2 項前段，分別定
    有明文。又向法院聲請交付審判，係新增對於「檢察官不起
    訴或緩起訴裁量權」制衡之一種外部監督機制，法院僅就檢
    察官所為不起訴或緩起訴之處分是否正確加以審查，以防止
    檢察機關濫權，法院並非檢察官之延伸，法院亦不負擔偵查
    之作為。依此立法精神，同法第258 條第3 項規定法院審查
    聲請交付審判案件時「得為必要之調查」，其調查證據之範
    圍，自應以偵查中曾顯現之證據為限；而同法第260 條對於
    不起訴處分已確定或緩起訴處分期滿未經撤銷因發現新事實
    新證據者得再行起訴之規定，其立法理由說明該條所謂不起
    訴處分已確定者，包括「聲請法院交付審判復經駁回者」之
    情形在內，是前述「得為必要之調查」，其調查證據範圍，
    更應以偵查中曾顯現之證據為限，不得就告訴人新提出之證
    據再為調查，亦不得蒐集偵查卷以外之證據，否則，將與刑
    事訴訟法第260 條之再行起訴規定，混淆不清，亦將使法院
    兼任檢察官而有回復「糾問制度」之虞；且法院裁定交付審
    判，即如同檢察官提起公訴使案件進入審判程序，是法院裁
    定交付審判之前提，必須偵查卷內所存證據已符合刑事訴訟
    法第251 條第1 項規定「足認被告有犯罪嫌疑」檢察官應提
    起公訴之情形，亦即該案件已經跨越起訴門檻，否則，縱或
    法院對於檢察官所認定之基礎事實有不同判斷，但如該案件
    仍須另行蒐證偵查始能判斷應否交付審判者，因交付審判審
    查制度並無如同再議救濟制度得為發回原檢察官續行偵查之
    設計，法院仍應依同法第258 條之3 第2 項前段規定，以聲
    請無理由裁定駁回。
四、按犯罪事實應依證據認定之，無證據不得推定其犯罪事實，
    刑事訴訟法第154 條定有明文。次按「告訴人之告訴，係以
    使被告受刑事訴追為目的，是其陳述是否與事實相符，仍應
    調查其他證據以資審認。」、「證據力之強弱，事實審法院
    有自由判斷之權，故判斷證據力如不違背一般經驗之法則，
    即不得指為違法。」最高法院著有52年臺上字第1300號、25
    年上字第2053號判例可資參照（上開事實審法院對於證據之
    判斷職權，於偵查中由檢察官行之）。再按，刑法第339 條
    第1 項詐欺取財罪之成立，須行為人主觀上有為自己或第三
    人不法所有之意圖，客觀上係以詐術使人將本人或第三人之
    物交付為構成要件。又債務人於債之關係成立後，如有未依
    債之本旨履行民事債務之情形，在一般社會經驗可能之原因
    甚多，縱令是出於惡意不履行，苟無足以證明其在債之關係
    發生時，自始即具有不法所有意圖之積極證據，亦僅能令負
    民事之遲延給付責任，尚不得據此債信違反之客觀事態，反
    推債務人於訂約之初，即有詐欺取財或詐欺得利之不法犯意
    。經查：
    (一)被告與聲請人自91年開始生意往來，之前都沒有問題，只
      有在95年1 月開始才出問題，業據告訴代理人王姝涵於偵
      查中供述明確（見96年度偵字第12300 號卷第5 頁），顯
      見聲請人係基於與被告間長期所建立之業務上之信賴關係
      ，而為本次之交易。再依聲請人提出之被告用以支付貨款
      支票觀之，第1 張及第2 張發票日分別為95年9 月8 日、
      95 年10 月8 日，其退票理由均係「存款不足」，至第3
      張發票日為95年11月8 日，退票理由方係「存款不足及拒
      絕往來戶」，足認被告於95年5 月間簽發系爭票據時並非
      拒絕往來戶而無清償能力。又被告所提出他人退票之支票
      影本及與債務人宋亞山之還款合約書影本，金額約達3 、
      4 百萬元，足認其辯稱遭他人倒債等語並非虛妄，且被告
      所簽發之支票，是為供將來清償債務之用，除非被告簽發
      之際，早已決意將來必定不讓該支票兌現，始能認為簽發
      該支票係一種詐術之施行，否則，簽立票據後，因故無法
      兌現，亦不過民事上之糾葛而已，而與刑法上施用詐術詐
      欺刑責無關。本案並無任何證據足認被告簽立支票之時，
      即有意跳票，則自不能僅以被告等所簽立之支票跳票一事
      ，遽爾推論被告係以簽立支票作為詐術手段。是被告與聲
      請人間自91年起至95年有多次營業上交易往來關係，且被
      告簽立票據之際亦非該等銀行之拒絕往來戶，則縱被告嗣
      後支付能力發生變化，以致無力繼續還款，聲請人僅能依
      債務不履行之民事關係向被告求償，尚難認被告在借款之
      初，即有詐欺之故意及不法所有之意圖，足見被告所為即
      與刑法上詐欺罪之主觀構成要件有間。再被告復提出其週
      轉不靈後，與債權人協商清償及部份達成協商結果之契約
      書等資料在卷，足認被告事後仍積極處理債務，難認有以
      詐術圖取不法利益之詐欺犯行。
    (二)綜上所述，被告與聲請人自91年起至95年間有多次營業上
      交易往來關係，聲請人乃是相信被告以往之交易紀錄方與
      其為本次交易，且聲請人復未提出具體之事證，足認被告
      在客觀上有何對聲請人施以詐術，造成聲請人因此陷於錯
      誤才交付財物之情事，則揆諸前揭規定及說明所示，被告
      所為即與詐欺罪之客觀構成要件不符。
五、綜上所述，原不起訴處分書及駁回再議處分書既已詳予調查
    偵查卷內所存證據，並敘明所憑證據及判斷理由，認無積極
    證據證明被告乙○○有聲請人所指訴之詐欺犯行，尚難僅以
    聲請人之片面指訴，遽認被告涉有本件犯行；且原處分所載
    證據取捨及事實認定之理由，尚無違背經驗法則或論理法則
    之情事，是原檢察官及臺灣高等法院檢察署檢察長以被告犯
    罪嫌疑不足，分別予以不起訴處分及駁回再議之聲請，並無
    不當。聲請人再以陳詞向本院聲請交付審判，自無理由。本
    院既認本件無得據以交付審判之事由存在，聲請人聲請交付
    審判，應予駁回。
據上論斷，依刑事訴訟法第258 條之3 第2 項前段，裁定如主文
。
中    華    民    國    97    年    3     月    31    日
                  刑事第四庭審判長法  官  趙文卿
                                  法  官  劉秉鑫
                                  法  官  高雅敏
以上正本證明與原本無異。
本件不得抗告。
                                  書記官  田瑾俐
中    華    民    國    97    年    3    月    31    日


司法院資訊處製作；財團法人民間司法改革基金會備份。
